【裁判字號】    99,訴,743
【裁判日期】    990416
【裁判案由】    毒品危害防制條例
【裁判全文】
臺灣臺中地方法院刑事判決  99年度訴字第743號
公  訴  人  臺灣臺中地方法院檢察署檢察官
被      告  甲○○
上列被告因毒品危害防制條例案件，經檢察官提起公訴（99年度
毒偵字第314號、第459號），被告於本院受命法官行準備程序時
，對於犯罪事實為有罪之陳述，經本院合議庭裁定由受命法官獨
任適用簡式審判程序，判決如下：
    主    文
甲○○施用第一級毒品，累犯，處有期徒刑捌月；又施用第二級
毒品，累犯，處有期徒刑肆月；又施用第一級毒品，累犯，處有
期徒刑捌月。扣案之第一級毒品海洛因壹包（含包裝袋，毒品本
體驗餘淨重零點零肆公克）沒收銷燬之；又施用第二級毒品，累
犯，處有期徒刑肆月。扣案之第二級毒品甲基安非他命壹包（含
包裝袋，毒品本體驗餘淨重零點參玖柒伍公克）沒收銷燬之。應
執行有期徒刑壹年肆月。扣案之第一級毒品海洛因壹包（含包裝
袋，毒品本體驗餘淨重零點零肆公克）、第二級毒品甲基安非他
命壹包（含包裝袋，毒品本體驗餘淨重零點參玖柒伍公克），均
沒收銷燬之。
    犯罪事實及理由
一、本件犯罪事實如下：
  (一)甲○○前因違反肅清煙毒條例、麻醉藥品管制條例案件，經
    臺灣高等法院高雄分院、臺灣高雄地方法院分別判處有期徒
    刑三年十一月、九月、三年四月、六月確定，甫於民國九十
    四年十一月十二日縮刑期滿執行完畢。又於九十六年間因施
    用毒品案件，經觀察、勒戒後認有繼續施用毒品傾向，由檢
    察官向本院聲請裁定送強制戒治，於九十七年二月十五日因
    無繼續強制戒治必要釋放，並由檢察官以九十七年度戒毒偵
    字第六二號為不起訴處分確定。詎其仍不知戒絕：(1)復基於
    施用第一級毒品海洛因之犯意，於九十八年十二月四日上午
    十時許，在臺中縣大肚鄉○○村○○路七四巷五號住處，將
    海洛因摻水以注射針筒注入靜脈之方式，施用第一級毒品海
    洛因一次；(2)又基於施用第二級毒品甲基安非他命之犯意，
    於九十八年十二月四日上午十時三十分許，在臺中縣大肚鄉
    ○○村○○路七四巷五號住處，以將甲基安非他命放在玻璃
    球上燒烤吸食煙霧之方式，施用第二級毒品甲基安非他命一
    次；(3)另基於施用第一級毒品海洛因之犯意，於九十九年一
    月二十一日下午四時許，在臺中縣沙鹿鎮○○路五五巷五弄
    五號三樓住處，以海洛因摻水以注射針筒注入靜脈之方式，
    施用第一級毒品海洛因一次；(4)又另基於施用第二級毒品甲
    基安非他命之犯意，於九十九年一月二十一日下午四時二十
    分許，在臺中縣沙鹿鎮○○路五五巷五弄五號三樓住處，以
    將甲基安非他命放在玻璃球上燒烤吸食煙霧之方式，施用第
    二級毒品甲基安非他命一次。嗣先於九十八年十二月四日下
    午四時五十分許，在臺中縣大肚鄉○○村○○路七四巷五號
    住處前，因形跡可疑為警盤查，經其同意採集尿液送往詮昕
    科技股份有限公司檢驗，結果呈可待因、嗎啡、安非他命及
    甲基安非他命陽性反應。又於九十九年一月二十二日零時十
    分許，在臺中縣沙鹿鎮○○路巷口，因形跡可疑為警盤查，
    經其同意前往臺中縣沙鹿鎮○○路五五巷五弄五號三樓住處
    搜索，當場扣得甲○○所有之第一級毒品海洛因一包（驗餘
    淨重零點零四公克）、第二級毒品甲基安非他命一包（驗餘
    淨重零點三九七五公克），及其妻黃心怡所有之電子磅秤二
    臺、夾鍊袋六十個、注射針筒三支、玻璃球吸食器二個等物
    ，始悉上情。
二、認定本案犯罪事實所依憑之證據名稱：
  (1)被告甲○○於偵查中及本院審理時之自白。
  (2)詮昕科技股份有限公司、中山醫學大學附設醫院藥物檢測中
    心之濫用藥物尿液檢驗報告書各一份。法務部調查局九十九
    年二月十日調科壹字第09923003050號鑑定書、行政院衛生
    署草屯療養院九十九年二月三日草療鑑字第0990200021號鑑
    定書各一份。
  (3)扣案之被告趙賢才所有之第一級毒品海洛因一包（驗餘淨重
    零點零四公克）、第二級毒品甲基安非他命一包（驗餘淨重
    零點三九七五公克），及其妻黃心怡所有之電子磅秤二臺、
    夾鍊袋六十個、注射針筒三支、玻璃球吸食器二個等物。
  (4)臺灣高等法院被告全國前案紀錄表（被告之素行及累犯之認
    定）。
三、論罪科刑：
  (1)查海洛因、甲基安非他命分係毒品危害防制條例第二條第二
    項第一、二款所規定之第一、二級毒品。核被告甲○○所為
    ，係犯同條例第十條第一項之施用第一級毒品罪及同條第二
    項之施用第二級毒品罪。其持有毒品之行為，意在供己施用
    ，故其施用前後持有之低度行為，應為施用之高度行為所吸
    收，均不另論罪。被告所犯上開二次施用第一級毒品罪，及
    二次施用第二級毒品罪之行為間，犯意各別，行為互殊，應
    予分論併罰。
  (2)又被告甲○○前曾因違反肅清煙毒條例、麻醉藥品管制條例
    案件，經臺灣高等法院高雄分院、臺灣高雄地方法院分別判
    處有期徒刑三年十一月、九月、三年四月、六月確定，甫於
    民國九十四年十一月十二日縮刑期滿執行完畢，有臺灣高等
    法院被告全國前案紀錄表及臺灣臺中地方法院檢察署刑案資
    料查註紀錄表存卷可參，其於有期徒刑執行完畢後五年內，
    再故意犯本件有期徒刑以上之四罪，均為累犯，應各依法加
    重其刑。
  (3)爰審酌被告有違反肅清煙毒條例、麻醉藥品管理條例、毒品
    危害防制條例之犯罪前科，且曾因施用毒品犯行，經施以觀
    察、勒戒及強制戒治執行完畢，竟猶不知戒絕，再施用毒品
    不輟，無視於毒品對於自身健康之戕害及國家對於杜絕毒品
    犯罪之禁令，惡性非輕，惟念其犯後始終坦認犯行，態度尚
    佳，及施用毒品之人亦屬「病人」，並其本次遭查獲施用毒
    品之次數、查獲後尿液檢驗之毒品濃度等一切情狀，分別量
    處如主文所示之刑，並定其應執行刑，以示懲儆。
  (4)又扣案之第一級毒品海洛因一包（驗餘淨重零點零四公克）
    、第二級毒品甲基安非他命一包（驗餘淨重零點三九七五公
    克），查法務部調查局於鑑定海洛因或甲基安非他命等毒品
    時，一般係以傾倒之方式，將包裝袋內之海洛因、甲基安非
    他命倒出與包裝袋分離而稱重，必要時亦會輔以刮杓刮取袋
    內粉末。然無論依上述何種方式分離，包裝袋內均會有極微
    量海洛因、甲基安非他命殘留，故所謂「空包裝重」係指依
    上述方式將包裝袋內海洛因、甲基安非他命與包裝袋分離後
    所得到之包裝重，如前所述，包裝袋內有海洛因、甲基安非
    他命殘留等情，業經法務部調查局於九十三年三月十九日以
    調科壹字第Ｚ○○○○○○○○○Ｏ號函釋在案，依該函示
    意旨，堪認前開扣案海洛因、甲基安非他命毒品之空包裝，
    與其上毒品殘渣無從析離，應視同海洛因毒品整體，併依毒
    品危害防制條例第十八條第一項前段規定，宣告沒收銷燬之
    。另扣案之注射針筒三支、玻璃球吸食器二個，被告雖承認
    為其施用第一級、第二級毒品所用，然被告供稱該注射針筒
    係其妻黃心怡所有，非被告所有之物，本院斟酌全案卷證，
    亦無證據可資證明該注射針筒及玻璃球確實係被告所有，是
    以該扣案之注射針筒及玻璃球，雖係供被告犯罪所有之物，
    然既非被告所有，核與刑法第三十八條第一項第二款、第三
    項之要件不合，爰不為沒收之諭知。再扣案之電子磅秤二臺
    、夾鏈袋六十個，並無證據證明係供本案被告施用第一級、
    第二級毒品所用，且依被告所供稱係屬被告之妻黃心怡所有
    ，爰亦不為沒收之諭知，併此敘明。
四、應適用之法條：刑事訴訟法第二百七十三條之一第一項、第
    二百九十九條第一項前段、第三百十條之二、第四百五十四
    條第一項，毒品危害防制條例第十條第一項、第二項、第十
    八條第一項前段，刑法第十一條、第四十七條第一項、第五
    十一條第五款，判決如主文。
本案經檢察官李善植到庭執行職務。
中    華    民    國    99    年    4     月    16    日
              刑事第十八庭  法  官  張清洲
以上正本證明與原本無異。
如不服本判決，應於收送達後十日內向本院提出上訴書狀（應敘
述具體理由並附繕本）。
上訴書狀如未敘述理由，應於上訴期間屆滿後二十日內補提理由
書於本院。
                            書記官  詹東益
中    華    民    國    99    年    4     月    16    日
附錄論罪科刑法條
毒品危害防制條例第十條
施用第一級毒品者，處六月以上五年以下有期徒刑。
施用第二級毒品者，處三年以下有期徒刑。
毒品危害防制條例第十八條第一項：
查獲之第一、二級毒品及專供製造或施用第一、二級毒品之器具
，不問屬於犯人與否，均沒收銷燬之；

司法院資訊處製作；財團法人民間司法改革基金會備份。
